最高法院刑事判決　　　　　　　　　　　　　　　九十三年度台上字第六九六八號
　　上　訴　人　台灣高等法院台南分院檢察署檢察官
　　被　　　告　甲○○
　　　　　　　　　　　　（現另案在台灣台南監獄台南分監執行中）
右上訴人因被告違反毒品危害防制條例案件，不服台灣高等法院台南分院中華民國九
十三年十月二十七日第二審更審判決（九十三年度上更(一)字第二五四號，起訴案號：
台灣台南地方法院檢察署八十七年度偵字第一０二六九號、八十八年度偵字第一六二
五號），提起上訴，本院判決如左：
    主  文
上訴駁回。
    理  由
按刑事訴訟法第三百七十七條規定，上訴於第三審法院，非以判決違背法令為理由，
不得為之。是提起第三審上訴，應以原判決違背法令為理由，係屬法定要件。如果上
訴理由狀並未依據卷內訴訟資料，具體指摘原判決不適用何種法則或如何適用不當，
或所指摘原判決違法情事，顯與法律規定得為第三審上訴理由之違法情形，不相適合
時，均應認其上訴為違背法律上之程式，予以駁回。本件檢察官上訴意旨略稱：(一)、
證人周旭初於警詢、偵查及原審審理中均供稱：要買毒品時是先打呼叫器給李文蓉，
由李文蓉帶毒品過來給伊，有三次；李文蓉於警訊供稱：伊賣給周旭初的毒品是向被
告甲○○拿的，他並未收取任何錢，因伊和他是同居關係，……被查獲時是要到台南
市○○街二百七十五巷二弄二十八號三樓找周旭初，是要送安非他命給他，是由被告
載伊去的等語，於原審供稱：當時是去找被告，並跟他說是朋友要的，……之後交給
伊一包毒品，伊就拿到周旭初家給他一起吃等語，足見被告對李文蓉販賣安非他命與
周旭初等事實知情。另李文蓉供稱與被告係同居關係；被告於原審自承交其行動電話
與李文蓉使用，足見李文蓉與被告關係密切，李文蓉自無誣陷被告之理。況民國八十
七年八月三十一日，警方要周旭初聯繫李文蓉購買安非他命，被告即搭載李文蓉持周
旭初欲購買毒品出現，警方隨即在被告住處查獲被告持有安非他命，且李文蓉迄原審
亦仍供稱其持有之安非他命係來自被告，並於第一審供稱：警詢時因被告要其不要害
他，伊才迴護被告等語，另李文蓉販賣安非他命與周旭初部分並經判決確定，堪認李
文蓉不利被告供述各情係屬事實。原判決僅以李文蓉所供前後矛盾，即認李文蓉之供
述不能為不利被告之認定，其所為論斷說明與經驗法則有違。另縱認被告未與李文蓉
共同販賣安非他命，然被告轉讓安非他命與周旭初，亦涉有轉讓第二級毒品罪嫌，原
判決未予說明，亦於法有違。(二)、證人李啟明於警詢中供述向被告購買安非他命，其
後因迴護被告，自有供述矛盾等情事，然其始終供稱安非他命係被告交付。又安非他
命價格非廉，苟李啟明與被告係單純共同購買，被告何以不在李啟明面前連繫？顯見
被告具有營利之意圖，並非與李啟明單純共同購買。另併案部分之林順宗亦供稱向被
告購買安非他命，原審未調查李啟明警詢之供述，是否有錄音、錄影，查其是否有顯
可信之事由，而逕予排除李啟明警詢筆錄，有應於審判期日調查之證據而未予調查之
違法等語。
惟查原判決以公訴意旨略稱：被告與李文蓉基於概括犯意之聯絡，以呼叫器為聯絡工
具，連續於八十七年八月九日或十日、同年月二十四日晚上及同年月三十日晚上，或
由李文蓉一人前往台南市○○街二七五巷二弄二十八號周旭初住處，或由被告載李文
蓉前往該處之方式，共同販賣被告所有之安非他命予周旭初施用，其每一包價格新台
幣（下同）一千元，每次販賣一小包。嗣於八十七年八月三十一日十時三十分許，經
警在上址查獲周旭初，並扣得周旭初向被告及李文蓉購買之安非他命一小包及分裝空
袋二十二個、鋁箔紙一張、吸食工具二支、藥勺一支。嗣周旭初供出其毒品來源，再
經警於同日十六時許，在被告台南市○○路七百五十八巷三十九號住處扣得安非他命
二小包、空分裝袋三十個、吸食工具二支、塑膠吸管二支及酒精燈一個、瓦斯烙器二
支等物。被告復賡續上開概括犯意，再於八十八年一月十八日十八時許，在台南市○
○路七百五十八巷口，以一包一千元之代價，販賣第二級毒品安非他命予李啟明施用
，另於八十八年一月二十三日凌晨零時五十分許，復在上開地點以三千元之價格販賣
安非他命一小包與李啟明，李啟明旋在該巷口為埋伏之警員當場查獲，並自其身上扣
得安非他命一小包，再經警在被告住處扣得分裝勺二支、分裝袋十個及吸食器一個等
情。因認被告涉犯毒品危害防制條例第四條第二項之販賣第二級毒品罪嫌。按檢察官
指被告涉犯前開罪嫌，無非以共同被告李文蓉、周旭初及證人李啟明相關之供述為其
主要論據。然被告始終否認有上開犯行，而李文蓉或稱其販賣與周旭初之安非他命是
向被告拿，但被告並未收錢，或又稱該安非他命是在被告不在時伊拿取的，或另稱是
與周旭初合資向被告購買，或再稱係與周旭初合資向綽號「白朱」之人購買，而於原
審更審前及原審則又一再否認與被告共同販賣安非他命。李文蓉供述各節前後反覆不
一且相互矛盾，自不能以之為不利被告認定之依據。依周旭初先後所供述之內容，堪
認周旭初購買安非他命係直接與李文蓉聯繫，尚難以之認定被告有共同販賣之事實。
又李文蓉於警詢時雖稱：八十七年八月三十日，……，是要送安非他命給周旭初，當
時是由被告載伊去的等語，而被告雖坦承有載李文蓉前往，然辯稱：係李文蓉告稱要
找其小學同學「小美」，伊才載李文蓉前往等語，另參酌周旭初始終否認有向被告購
買安非他命，則縱令被告有載李文蓉前往，亦難即認被告有共同販賣安非他命與周旭
初之犯行。另李啟明或稱其找被告代為購買安非他命，或又稱拿錢交與被告，被告再
向他人購買安非他命，或另稱係與被告合資購買安非他命，而於原審更審前則又否認
向被告購買安非他命，李啟明所為之供述前後反覆不一且相互矛盾，且亦查無其他補
強證據可資佐證，則尚難以之為不利被告認定之依據。至被告雖為警查扣得安非他命
二包，及空分裝袋、分裝、吸食工具等物。然該二包安非他命淨重僅一．八公克，
有法務部調查局檢驗通知書在卷足憑；而被告經警查獲時經採尿送驗檢出有安非他命
反應，則被告辯稱查扣之前開安非他命係供己施用等語，並非無據。此外，亦查無其
他證據足資證明被告有公訴意旨所指之犯行，自屬不能證明被告犯罪。因而撤銷第一
審關於被告連續販賣第二級毒品部分之判決，改判諭知被告該部分無罪，已說明其論
斷所憑之依據及理由，從形式上觀察，並無違背法令之情形。按證據之取捨與證據之
證明力如何，均屬事實審法院得自由裁量、判斷之職權；苟其此項裁量、判斷，並不
悖乎通常一般之人日常生活經驗之定則或論理法則，又於判決內論其何以作此判斷
之心證理由者，即不得任意指摘其為違法，而據為提起第三審上訴之合法理由。原審
綜合斟酌前述各項事證，論斷說明本件不能證明被告有檢察官所指之犯行等情，乃屬
其採證職權之合法行使，不容任意指為違法。檢察官上訴意旨或指稱李文蓉於警詢中
供稱：……被查獲時是要到台南市○○街二百七十五巷二弄二十八號三樓找周旭初，
是要送安非他命給他，是由被告載伊去的；或又指稱八十七年八月三十一日，警方要
周旭初聯繫李文蓉購買安非他命，被告即搭載李文蓉持周旭初欲購買之毒品出現等情
，然稽諸李文蓉警詢筆錄其內並無李文蓉於八十七年八月三十一日，由被告載其至周
旭初處，販賣安非他命與周旭初之記載，且該筆錄另記載：警方於八十七年八月三十
一日分別查獲周旭初與被告二人，經其等供述於同日十六時許，在李文蓉台南市○○
○街一一六六號住處查獲李文蓉（台南市警察局第五分局南市警五刑偵字第四一六號
卷第四至五頁）等情甚詳，上訴意旨未依卷內資料而任意憑空指摘，並非有據。又原
判決並未認定被告另有轉讓安非他命與周旭初之犯行，上訴意旨憑空漫事指摘被告應
另成立轉讓第二級毒品罪云云，亦非有據。檢察官就被告犯罪事實，應負舉證責任，
並指出證明之方法，刑事訴訟法第一百六十一條第一項定有明文，則檢察官對於起訴
之犯罪事實，應負提出證據及說服之實質舉證責任。倘其所提出之證據，不足為被告
有罪之積極證明，或其闡明之證明方法，無從說服法官以形成被告有罪之心證，基於
無罪推定之原則，自應為被告無罪判決之諭知。原判決已說明李啟明於警詢供述各情
，並不能為不利被告認定之理由等情甚詳（原判決理由欄五、(二)、乙、１至３），上
訴意旨指摘原審未調查李啟明警詢之供述是否有錄音、錄影，查明是否有顯可信之事
由，於法有違云云，並非適法之第三審上訴理由。上訴意旨，徒就原審取捨證據及判
斷其證明力職權之適法行使，及判決內已明白論斷之事項，任憑己見為不同之評價，
執以指摘原判決違法，與法律規定得為第三審上訴理由之違法情形，不相適合，其上
訴違背法律上之程式，應予駁回。
據上論結，應依刑事訴訟法第三百九十五條前段，判決如主文。
中　　　華　　　民　　　國　　九十三　　年　　 十二 　　月　　 三十 　　日
                              最高法院刑事第三庭
                                  審判長法官  董　明　霈
                                        法官  林　茂　雄
                                        法官  張　祺　祥
                                        法官  洪　文　章
                                        法官  花　滿　堂
      右正本證明與原本無異
                                              書  記  官
中　　　華　　　民　　　國　　九十四　　年　　　一　　　月　　　五　　　日
                                                                        Ｑ
